【裁判字號】    97,抗,59
【裁判日期】    970813
【裁判案由】    本票裁定
【裁判全文】
臺灣新竹地方法院民事裁定                97年度抗字第59號
抗  告  人  甲○○
                        弄9號.
相  對  人  戴明軒即國翔機車行
抗告人因與相對人間本票裁定事件，對於中華民國97年5月22 日
臺灣新竹地方法院97年度票字第335號裁定提起抗告，本院裁定
如下：
    主  文
抗告駁回。
抗告程序費用新臺幣壹仟元由抗告人負擔。
    理  由
一、按執票人向本票發票人行使追索權時，得聲請法院裁定後強
    制執行；又二人以上在票據上共同簽名時，應連帶負責。票
    據法第123 條及第5條第2項分別定有明文。又按本票執票人
    ，依票據法第123 條規定，聲請法院裁定許可對發票人強制
    執行，係屬非訟事件，此項聲請之裁定及抗告法院之裁定，
    僅依非訟事件程序，就本票形式之要件是否具備予以審查為
    已足，並無確定實體上法律關係存否之效力，若係實體上問
    題，應依訴訟程序另謀解決，非非訟事件程序所得審究，最
    高法院56年臺抗字第714 號、57年臺抗字第76號亦著有判例
    可資參照。
二、本件相對人主張：伊執有抗告人為發票人，如原裁定所示之
    本票一紙，並免除作成拒絕證書，詎屆期提示未獲付款，依
    票據法第123 條聲請裁定許可強制執行等情，已據提出本票
    一紙為證，原裁定予以准許，即無不合。
三、抗告意旨略以：
（一）第三人即抗告人之子宋湘詠於民國97年4 月26日向相對人
      租借機車，於租借之時相對人即要求第三人宋湘詠簽立定
      型化之租借契約、切結書及新臺幣45,000元之本票。惟該
      機車於租借期間遭不明之第三人偷竊而遺失，相對人即要
      求第三人宋湘詠須照該機車之原購買價格賠償，並於97年
      4月27 日要求抗告人與第三人宋湘詠至相對人機車行，解
      決機車失竊之賠償問題，相對人要求抗告人必須立即簽立
      45,000元之本票否則不允許抗告人之子離開，抗告人基於
      保護第三人宋湘詠之心，迫於無奈而簽立本票。嗣後，抗
      告人於97年5月16日向新竹縣竹東鎮調解委員會申請調解
      ，並於97年5月27日調解時，雙方原已達成協議，惟相對
      人又臨時告知已向法院申請本票強制執行之裁定，故調解
      不成立。
（二）依據民法第79條規定，限制行為能力人未得法定代理人之
      允許，所訂之契約，須經法定代理人之承認，始生效力。
      本件第三人即抗告人之子宋湘詠係屬限制行為能力人其與
      相對人之機車租借契約，依前揭規定在未得法定代理人承
      認前係屬效力未定；又同法第78條規定，限制行為能力人
      未得法定代理人之允許，所為之單獨行為，無效。故抗告
      人之子所簽之本票應屬無效。相對人要求第三人宋湘詠所
      簽訂之租借契約係屬定型化契約，依消費者保護為委員會
      所公告之租賃小客車之定型化契約條款第13點因可歸責於
      承租人之事由至本車輛遺失或被竊者，承租人應照當時市
      價賠償，如本車輛有投保竊盜損失保險者，其賠償金額準
      用第10點及第11點規定處理；承租人已賠償後失竊車輛經
      尋獲者，如本車輛未投保竊盜損失保險者，出租人應即將
      該車輛過戶與承租人。本件相對人依契約之約定要求抗告
      人照機車原購買價格賠償，即違反公平正義原則，應屬無
      效。且相對人只要求抗告人支付賠償金，完全未提及機車
      過戶及該車是否有投保失竊險等相關問題，完全違反誠信
      原則。而抗告人基於護子之心及相對人堅持當日解決賠償
      問題不許離開被迫簽發之本票，是非出於自由意思所為之
      簽發，應屬無效等語。
四、經查，依相對人於原審所提出之系爭本票觀之，抗告人甲○
    ○確為系爭本票之共同發票人，縱如抗告人所言，系爭本票
    上另一發票人宋湘詠為限制行為能力人，其所為之發票行為
    ，係屬單獨行為，依民法第78條之規定，應屬無效，然依票
    據法第8條之規定，票據上雖有無行為能力人或限制行為能
    力人之簽名，不影響其他簽名之效力，則該發票人宋湘詠之
    發票行為縱屬無效，亦不影響抗告人於系爭本票上簽名之效
    力，抗告人既為發票人，自應負發票人之票據法上責任，則
    原審裁定依相對人之聲請，就抗告人甲○○部分准予核發本
    票裁定，於法並無不合。況抗告人所稱係被迫簽發系爭本票
    ，相對人違反誠信原則等情，係屬實體法上之爭執及問題，
    揆諸首揭說明，如兩造間就此仍有爭執，抗告人得另行提起
    訴訟，以資解決，非本件非訟程序所得加以審究，是抗告人
    提起之抗告為無理由，應予駁回。
五、據上論結，本件抗告為無理由，依非訟事件法第46條、第24
    條第1項、第21條第2項，民事訴訟法第495條之1第1項、第
    449 條第1項、第95條、第78條，裁定如主文。
中    華    民    國    97    年    8     月    13    日
                  民事第一庭    審判長法  官  陳順珍
                                      法  官  高敏俐
                                      法  官  林南薰
以上正本係照原本作成。
如不服本裁定，僅得於收受本裁定正本送達後10日內，以適用法
規顯有錯誤為理由，向本院提出再抗告狀，（須附繕本一份及
繳納再抗告裁判費新台幣1,000元），經本院許可後始可再抗告
。
中    華    民    國    97    年    8    月    13    日
                                      書記官  楊書棼


司法院資訊處製作；財團法人民間司法改革基金會備份。
